【裁判字號】    89,竹簡,445
【裁判日期】    891110
【裁判案由】    清償借款
【裁判全文】
新竹地方法院民事判決  八十九年度竹簡字第四四五號
    原      告  甲○○
    被      告  乙○○
右當事人間請求給付票款事件，本院判決如左：
    主      文
被告應給付原告新台幣拾伍萬伍仟壹佰元，並自民國八十九年七月二十八日起至清償
日止按年息百分之五計算之利息。
原告其餘之訴駁回。
訴訟費用由被告負擔二分之一，餘由原告負擔。
    事      實
一、原告之聲明：被告應給付原告新台幣（下同）二十八萬五千一百元，及自民國（
    下同）八十九年六月八日起至清償日止，按年息百分之五計算之利息。
二、陳述：
（一）被告於七十四年一月二十二日、七十六年三月二十八日向原告借款共二十八萬
      五千一百元，無利息，以口頭約定清償日期為七十八年一月二十二日清償。
（二）被告期間清償的部分現金是利息。
（三）說無計息是說如在一年內還則不計息。
（四）屢催未獲置理，爰依消費借貸之法律關係，提起本訴。
三、證據：提出借據二紙為證。
乙、被告方面：
一、聲明：駁回原告之訴。
二、陳述：
（一）於七十四年一月二十二日以支票向原告借款扣除利息後取得十三萬六千五百元
      ，嗣並陸續償還被告部分現金，有請原告不要算利息，原告有同意，七十六年
      之立據是利息錢。並提出清償明細一紙、匯款單二紙為證。
       理    由
一、本件原告起訴主張被告分別於七十四年一月二十二日、七十六年三月二十八日向
    原告借款各為十三萬六千五百元、十四萬八千六百元，雖清償部分現金惟係為利
    息，屢經催討，未獲置理，爰乃提起本訴。被告則以二造借款約定無利息，僅向
    原告借款十三萬六千五百元，七十六年因沒有錢還，才又簽一張（即第二張）借
    據等語置辯。
二、本件原告主張被告於七十四年一月二十二日向其借款十三萬六千五百元一節，為
    被告自認在卷，並有被告出據之借據在卷，堪認原告此部分之主張為真實。
三、按，金錢借貸契約固屬要物契約，應由貸與人就支付金錢之事實負舉證責任，但
    若貸與人提出之借用證內已表明收到借款，應解為貸與人就要物性之具備，已盡
    舉證責任，有最高法院六十九年台上字第三五四六號判例可參。本件原告主張被
    告於七十六年三月二十八日向原告借款十四萬八千六百元之事實，業據提出被告
    自認真正之借據乙紙以為證明，核其內容與原告所述相符。被告先後辯稱七十六
    年三月二十八日所立之借據全為利息錢；七十六年沒法還，又簽一張借據，不知
    他又跟我算利息，以為那是原來借的錢等語，惟觀之該字據載明借據且被告既辯
    稱向原告借款為無利息，豈會誤認原來之借款再加上利息之理？況對為何七十四
    年六月二十日借款十三萬六千五百元，迄七十六年三月二十八日利息錢即達十四
    萬八千六百元？亦無法說明，被告所辯即無可採，原告主張借款合計為二十八萬
    五千一百元應可採信。被告自七十六年迄八十四年間向原告陸續清償合計達十二
    萬元，八十五年再清償一萬元之事實，業經被告提出原告所出具之清償明細、匯
    款單三紙，且為原告所不爭執，堪信為真實，則被告尚積欠原告達十五萬五千一
    百元即可認定。
四、再原告於起訴準備書狀既載有「被告於七十四年一月二十二日、七十六年三月二
    十八日向原告借款共新台幣二十八萬五千一百元，無利息，以口頭約定清償日期
    為七十八年一月二十二日清償」等語、而其支付命令聲請書則載為「約定清償期
    為七十八年三月三十日、利息按年利率百分之五計算」、嗣於本院八十九年十月
    九日庭期時則稱是依央行定存利息計算利息，則原告就本件借款清償期、是否約
    定利息、利息為何前後供述不一，則果有約定豈會如此，足證被告辯稱本件借款
    為無利息一節即屬可採。且足認定二造就其間債務之清償期並未約定。
五、又，按給付有確定期限者，債務人自期限屆滿時起，負遲延責任。給付無確定期
    限者，債務人於債權人得請求給付時，經其催告而未為給付，自受催告時起，負
    遲延責任。其經債權人起訴而送達訴狀，或依督促程序送達支付命令，或為其他
    相類之行為者，與催告有同一之效力，民法第二百二十九條有明文規定。被告乃
    於八十九年七月二十七日收受支付命令，有送達證書附於本院八十九年度促字第
    六０五二號支付命令卷內可證，從而原告請求自八十九年七月二十八日起算之利
    息為有理由，逾此部分即屬無理由。
六、從而原告主張被告本於消費借貸關係，請求被告清償借款十五萬五千一百元及自
    八十九年七月二十八日起至清償日止按年息百分之五計算之利息部分，即屬正當
    ，應予准許。逾此部分之請求，即乏所據，應予駁回。
七、結論：本件原告之訴為有一部有理由、一部無理由。依民事訴訟法四百三十六條
    第二項、第七十九條但書，判決如主文。
中      華      民      國    八十九    年      十一    月      十    日
                                  臺灣新竹地方法院新竹簡易庭
                                        法   官   許  翠  玲
右為正本係照原本作成。
如對本判決上訴，須於判決送達廿日內向本院提出上訴狀。
~B法院書記官  鄭敏郎
中      華      民      國    八十九    年      十一    月      十    日


司法院資訊處製作；財團法人民間司法改革基金會備份。
